【裁判字號】    90,上易,912
【裁判日期】    900615
【裁判案由】    業務侵占
【裁判全文】
臺灣高等法院高雄分院刑事判決                      九十年度上易字第九一二號
    上  訴  人
    即  被  告  甲○○
右上訴人因業務侵占案件，不服台灣高雄地方法院八十九年度易字第五五三五號中華
民國九十年四月十一日第一審判決（起訴案號：台灣高雄地方法院檢察署八十九年度
偵字第一七九二一號），提起上訴，本院判決如左：
    主  文
上訴駁回。
    事  實
一、甲○○前曾於民國九十年三月一日因偽造文書等案件，經臺灣高等法院高雄分院
    判處有期徒刑一年二月，緩刑四年確定在案。甲○○自八十六年四月間起，在高
    雄市○○區○○路十三號丁禾貿易有限公司（下稱丁禾公司）任職，擔任業務員
    之職務，平日負責保管提領洋煙，收取貨款並繳回丁禾公司之業務，惟甲○○竟
    利用其職務之便，基於意圖為自己不法所有之概括犯意，自八十六年十一月間起
    至八十七年七月二十八日止，連續多次將其所銷售如附表所示種類、數量洋煙，
    所收取之貨款，未繳回丁禾公司，將之擅自挪用於清償積欠他人之借款、生活開
    支及繳交信用卡消費款，以變易持有為所有之意思侵占入己，合計侵占貨款共計
    新臺幣（下同）一百二十一萬七千二百七十四元，嗣丁禾公司於八十七年八月間
    盤點存貨時發覺上情。
二、案經丁禾公司訴請臺灣高雄地方法院檢察署檢察官偵查起訴。
    理  由
一、右揭事實，業據上訴人即被告甲○○坦承不諱，核與告訴人丁禾公司及告訴代理
    人王志丞指述之情節相符，復有丁禾公司估價單、存證信函各一份及被告書立之
    切結書二份在卷可稽。被告本應於收取每筆貨款後當日，繳交所代收之款項予丁
    禾公司，被告陸續銷售洋煙所收取之貨款一百二十一萬七千二百七十四元，均未
    繳回丁禾金司，而挪用於清償其個人債務、生活開支及繳交信用卡消費款等情，
    業據被告陳明在卷，足證其確有多次將因業務上關係所持有他人之財物，變易持
    有為不法所有之行為，事證明確，被告犯行洵堪認定。
二、按被告係丁禾公司之業務員，平日負責銷售洋煙、向客戶收取銷售洋煙所得之貨
    款繳回丁禾公司之業務，復據被告陳明在卷及告訴代理人指訴甚詳，並有被告之
    勞工保險卡、全民健康保險異動清冊各一份存卷可參，被告係從事於上開業務之
    人員，其將因業務關係所持有應交予告訴人丁禾公司之財物，侵占入己，核其所
    為係犯刑法第三百三十六條第二項業務侵占罪。被告先後多次犯行，時間緊接，
    方法相同，觸犯構成要件相同之罪名，顯係基於概括之犯意為之，為連續犯，應
    依刑法第五十六條規定，以一罪論，並加重其刑。
三、公訴意旨雖認為被告所侵占之貨款總額為一百十四萬二千二百七十四元，惟按刑
    法侵占罪之成立，僅須行為人將所持有之財物，以變易持有為所有之意，其犯罪
    即行成立，並不因事後將所持有之物返還，而可遽認其返還之部分不構成侵占犯
    行；本件被告於八十七年一月三十一日經告訴人清查被告所收取之貨款數額，共
    計短少七十六萬六千五百六十元後，始由告訴人自被告薪資，扣除七萬五千元，
    故尚餘六十九萬一千五百六十元，業據被告及告訴代理人陳明在卷，參諸前述說
    明，前開扣除之七萬五千元部分，仍屬被告侵占所得之款項，是以公訴意旨論列
    之侵占總額，尚有未洽，併此敘明。
四、被告犯罪事證既明，原判決依據刑法第五十六條、第三百三十六條第二項、罰金
    罰鍰提高標準條例第一條前段規定，並審酌被告前曾於九十年三月二十一日因偽
    造文書等案件，經臺灣高等法院高雄分院判處有期徒刑一年二月，緩刑四年確定
    在案，此有臺灣高等法院高雄分院八十九年度訴字第一六五五號判決書一份附卷
    足按，顯見其品行非端，乃竟利用職務之便，貪圖物慾享受，侵占告訴人一百二
    十一萬七千二百七十四元款項，對社會之損害非輕，且嚴重破壞雇主與員工間之
    信任關係，所肇生之危險非微，迄今尚未清償其大部分之侵占款項，至使告訴人
    損失慘重；惟念其於犯罪後坦承犯行，態度良好等一切情狀，量處有期徒刑一年
    四月，藉資懲儆，並敘明被告雖於本案犯罪前未曾受有期徒刑以上刑之宣告，惟
    其既已因前開偽造文書案件，諭知緩刑，足見其有再犯之虞，故本院認前開對其
    刑之宣告，核與暫不執行為適當之緩刑要件有別，故未為緩刑之諭知。認事用法
    均無違誤，量刑亦稱妥適，被告上訴意旨，指摘原判決量刑過重，並請求宣告緩
    刑，核無理由，應予駁回。
據上論結，應依刑事訴訟法第三百六十八條，判決如主文。
本案經檢察官陳新慶到庭執行職務。
中      華      民      國      九十      年      六    月      十五    日
                              臺灣高等法院高雄分院刑事第六庭
                                  審判長法官  王憲義
                                        法官  張意聰
                                        法官  范惠瑩
右正本證明與原本無異。
不得上訴。
                                      書記官  馬蕙梅
中      華      民      國      九十      年      六    月      十九    日
附錄本判決論罪科刑適用法條
中華民國刑法第三百三十六條
 (公務公益侵占罪、業務侵占罪)
對於公務上或因公益所持有之物，犯前條第一項之罪者，處一年以上七年以下有期徒
刑，得併科五千元以下罰金。
對於業務上所持有之物，犯前條第一項之罪者，處六月以上五年以下有期徒刑，得併
科三千元以下罰金。
前二項之未遂犯罰之。
附表：
┌───┬───────┬─────────┬───────┬─────┐
│編 號 │香 煙 名 稱   │  數       量     │  金   額     │ 備  註   │
├───┼───────┼─────────┼───────┼─────┤
│  一  │七星硬盒香煙  │一千三百條        │四十五萬二千四│          │
│      │              │                  │百元          │          │
├───┼───────┼─────────┼───────┼─────┤
│  二  │大衛杜夫香煙  │三百二十條        │十三萬二千一百│          │
│      │              │                  │六十元        │          │
├───┼───────┼─────────┼───────┼─────┤
│  三  │峰牌香煙      │三百五十條        │十八萬二千元  │          │
├───┼───────┼─────────┼───────┼─────┤
│  四  │七星硬盒香煙  │八百十條          │不詳          │          │
├───┼───────┼─────────┼───────┤          │
│  五  │七星硬盒淡煙  │二點四條          │不詳          │編號五至八│
├───┼───────┼─────────┼───────┤所出售之貨│
│  六  │峰牌香煙      │二百五十條        │不詳          │款共計四十│
├───┼───────┼─────────┼───────┤五萬七百十│
│  七  │大衛杜夫白色包│三條              │不詳          │四元。    │
│      │裝香煙        │                  │              │          │
├───┼───────┼─────────┼───────┤          │
│  八  │大衛杜夫香煙  │一百條            │不詳          │          │
├───┴───────┴─────────┴───────┴─────┤
│                          侵占金額合計：一百二十一萬七千二百七十四元  │
└───────────────────────────────────┘
                                                                  Ａ


司法院資訊處製作；財團法人民間司法改革基金會備份。
